最高法院刑事判決　　　　　　一○○年度台上字第一四三四號
上　訴　人　郭吳正
選任辯護人　陳志律師
　　　　　　張百欣律師
上　訴　人　官哲良
　　　　　　林瑩貞
共　　　同
選任辯護人　巫宗翰律師
上列上訴人等因違反毒品危害防制條例案件，不服台灣高等法院
中華民國九十八年十月二十七日第二審判決（九十八年度上訴字
第四０五號，起訴案號：台灣桃園地方法院檢察署九十七年度偵
字第一二五八０、一四九四五號），提起上訴，本院判決如下：
    主  文
上訴駁回。
    理  由
按刑事訴訟法第三百七十七條規定，上訴於第三審法院，非以判
決違背法令為理由，不得為之。是提起第三審上訴，應以原判決
違背法令為理由，係屬法定要件。如果上訴理由書狀並未依據卷
內訴訟資料，具體指摘原判決不適用何種法則或如何適用不當，
或所指摘原判決違法情事，顯與法律規定得為第三審上訴理由之
違法情形，不相適合時，均應認其上訴為違背法律上之程式，予
以駁回。
一、上訴人郭吳正部分及原判決事實欄一所示關於上訴人官哲良
    、林瑩貞部分：
本件原審審理結果，認為上訴人郭吳正、官哲良、林瑩貞（下稱
上訴人等三人）有原判決事實欄（下稱事實欄）一所載共同運輸
第三級毒品（下稱第一次運輸毒品）、郭吳正有事實欄二所載共
同運輸第三級毒品（下稱第二次運輸毒品）之犯行，因而撤銷第
一審關於各該部分之科刑判決，比較新舊法，改判依刑法第五十
五條想像競合犯之規定，就第一次運輸毒品部分從一重論上訴人
等三人共同運輸第三級毒品罪，郭吳正處有期徒刑五年六月，官
哲良、林瑩貞各處有期徒刑三年；就第二次運輸毒品部分從一重
論郭吳正共同運輸第三級毒品罪，處有期徒刑五年六月。郭吳正
應執行有期徒刑十年，並為相關從刑之諭知。已詳述其所憑之證
據及認定之理由，並就上訴人等三人否認犯行之供詞及其所辯各
語認非可採，予以論述，均有卷存證據資料可資覆按。郭吳正上
訴意旨略稱：(一)、原判決認郭吳正有參與第一次運輸毒品之犯行
，無非以上訴人等三人之供述，及官哲良與林瑩貞之入出境影印
資料、通訊監察作業報告表為其論據。然上開入出境資料，僅能
證明官哲良與林瑩貞曾於民國九十七年五月十六日出境，同年五
月十八日入境而已，並不能證明其二人入境時確實有攜帶海洛因
毒品；同理，郭吳正與官哲良所使用手機之通訊監察譯文，亦僅
能證明郭吳正確實有與官哲良、林瑩貞通話討論攜帶不知種類毒
品之事宜，但並不能證明官哲良、林瑩貞入境時確實係攜帶海洛
因毒品入境；共犯間之自白不得互為補強證據；官哲良、林瑩貞
於九十六年五月二十二日自香港攜回遭扣案之物品雖經證實為海
洛因，但不能據以證明第一次自韓國攜回未經檢測之物亦為海洛
因；官哲良之供詞前後反覆不一，而有瑕疵。是原審僅憑郭吳正
及官哲良、林瑩貞之自白，以推論方式認定郭吳正構成運輸第三
級毒品罪，並無補強證據佐證之，原判決有理由不備之違法。(二)
、依原審九十八年十月十三日審判筆錄之記載，審判長就作為本
件判決基礎之所有證據，僅向上訴人等三人及檢察官提示並告以
要旨，並未向上訴人等三人之辯護人提示、宣讀或告以要旨及逐
一詢問辯護人意見，致剝奪上訴人等三人之辯護人依賴權，其踐
行之訴訟程序，難謂適法云云。官哲良、林瑩貞上訴意旨略稱：
就第一次運輸毒品部分，因未經官哲良、林瑩貞確認所運輸內容
物為何？檢警查獲時亦未扣得任何毒品，是並無證據可證明該次
運輸之物確為第三級毒品Ｋ他命。原判決僅依共犯之自白即認定
官哲良、林瑩貞有第一次共同運輸第三級毒品Ｋ他命之犯行，有
判決理由不備之違法云云。
惟查：(一)、證據之取捨、證據證明力之判斷，以及事實有無之認
定，屬事實審法院之職權，苟其取捨判斷與認定，並不違背論理
法則及經驗法則，即不容任意指為違法，而執為適法之第三審上
訴理由。本件原判決認定上訴人等三人有其事實欄一所載第一次
運輸第三級毒品，郭吳正有事實欄二所載第二次運輸第三級毒品
之犯行，係依憑：(1)關於事實欄一部分：郭吳正、官哲良、林
瑩貞於調查局詢問、檢察官偵查及第一審、原審審理時之白白，
顯示官哲良、林瑩貞二人確有於九十七年五月十六日出境及同
年月十八日入境之法務部入出境資訊連結作業列印資料，官哲
良、林瑩貞二人在韓國期間，郭吳正於九十七年五月十七日十六
時五十四分十九秒，有以不詳人士所有之00-0000000號室內電話
，撥打官哲良所有使用之行動電話，確認二人試塞毒品是否順利
之通訊監察作業報告表，前揭行動電話一具（含 SIM卡一枚）
扣案；(2)關於事實欄二部分：郭吳正、官哲良、林瑩貞於調查
局詢問、檢察官偵查及第一審、原審審理時之自白，官哲良、
林瑩貞護照影本，財政部台北關稅局九十七年五月二十三日北
稽檢移字第0970100269號、第0970100268號函影本，桃園國際
機場入出境服務站檢查通知單，台北關稅局扣押貨物收據及搜
索筆錄，扣案之包裝前開毒品之保險套五枚、林瑩貞所有之內
褲一件、褲襪一件、衛生棉二片，及「海濱賓館」、「南北賓館
」名片等物，官哲良、林瑩貞於九十七年五月二十二日私運入
台之毒品，經檢察官核發鑑定許可書，在官哲良體內扣得以保險
套包裝之三顆檢體，另在林瑩貞身體查扣以相同方式包裝之二顆
檢體，經送法務部調查局濫用藥物實驗室鑑定結果，認送驗塊狀
檢品五顆，均含海洛因成分，其中三顆驗餘合計淨重二０六點四
三公克，餘二顆驗餘合計淨重一三六點三九公克，有該實驗室九
十七年六月六日調科壹字第09723026630號、第00000000000號鑑
定書可參等證據資料，予以綜合判斷，認上訴人等三人第二次運
輸第三級毒品，郭吳正第一次運輸第三級毒品之犯行均堪予認定
。並指駁：上訴人等三人辯稱：運毒集團可能係為測試官哲良、
林瑩貞二人，始安排其等前往韓國，實際上第一次並未攜回毒品
；又兩次運毒行為係出於同一計畫，為接續犯云云，係卸責之詞
，不足採信。且說明：(1)運毒集團之男子在韓國首爾時，原係交
付十顆毒品欲讓官哲良、林瑩貞運輸回台，然因二人無法以肛門
、陰道挾帶如此多顆，官哲良始將其中五顆退還予該男子；且官
哲良、林瑩貞第一次前往韓國挾帶回台之毒品五顆，與前往香港
運輸回台之毒品五顆，每顆之外觀、重量、包裝方式均相同。應
認官哲良、林瑩貞嗣後第二次再自香港運輸回台之毒品，即係在
韓國時，因數量過多無法挾帶，而由官哲良退回給運毒集團男子
之毒品，兩次運輸之毒品實係同一批且內容相同之物。(2)參酌上
訴人等三人所得報酬僅新台幣（下同）二萬至四萬元不等，若非
上訴人等三人主觀上確信運輸之毒品係Ｋ他命，而非海洛因，當
不會僅為賺取區區數萬元，而干冒運輸海洛因可能會遭法院判處
死刑或無期徒刑之風險，顯與常情相違。復查無其他事證足認上
訴人等三人主觀上確實知悉運輸之毒品為第一級毒品海洛因或有
何預見之可能性，依「罪證有疑、利於被告」之證據法則，自應
認上訴人等三人主觀上僅有第三級毒品Ｋ他命之認知。基於「所
知輕於所犯，從其所知」之法理，應從上訴人等三人所知之「運
輸第三級毒品」予以論罪科刑。(3)由林瑩貞於調查人員詢問、第
一審時證詞，及官哲良於偵查中之供詞，以及郭吳正於第一審審
理中以證人身分具結之證言，相互勾稽比對，應認上訴人等三人
原先只有前往韓國首爾運輸毒品入台之計畫，其後會第二次再前
往香港地區運毒入台，乃係前一次即韓國運毒完成後之另行起意
，依一般社會通念，認屬各別之獨立行為，自非接續之事實上或
包括上之一行為等由甚詳。又以核郭吳正就事實欄一、二所為，
係犯九十八年五月二十日修正後毒品危害防制條例第四條第三項
之運輸第三級毒品罪、懲治走私條例第二條第一項之走私管制物
品進口罪，依想像競合犯規定，從情節較重之運輸第三級毒品罪
論處（共二罪）；官哲良、林瑩貞所為，就事實欄一部分，均係
犯修正後毒品危害防制條例第四條第三項之運輸第三級毒品罪、
懲治走私條例第二條第一項之走私管制物品進口罪，依想像競合
犯規定，從情節較重之運輸第三級毒品罪論處。官哲良、林瑩貞
部分，均應依證人保護法第十四條第一項規定各減輕其刑，再依
毒品危害防制條例第十七條第一項及第二項規定分別遞減其二人
之刑；郭吳正部分，依同條例第十七條第二項規定減輕其刑。並
酌情於法定刑度內各量處其刑（郭吳正二罪，均量處有期徒刑五
年六月，定其應執行刑為有期徒刑十年；官哲良、林瑩貞第一次
運輸第三級毒品部分，各量處有期徒刑三年），併為相關從刑之
諭知。已詳其所憑證據及認定之理由，所為論斷，均有卷存證
據資料可資覆按。上訴意旨雖指摘原判決違法，然按：(一)、刑事
訴訟法為強化當事人進行主義，於「證據」章第一百六十四條至
第一百六十五條之一，就關於證物（包括證據文書）、文書證據
與準文書之調查方法，雖擴大賦予當事人及訴訟關係人參與調查
證據之權利，然訴訟程序之遵守，旨在維護被告之權益，審判長
於調查證據時，即令違反上開程序規定，因屬有關證據調查之處
分，苟無礙於被告防禦權之行使，即難謂為違法，而當事人及訴
訟關係人如有不服，依同法第二百八十八條之三規定，得向法院
聲明異議，由法院就該異議裁定之。此調查證據處分之異議，有
其時效性，如未適時行使異議權，致該處分所為之訴訟行為終了
者，除其瑕疵係重大、嚴重危害訴訟程序之公正，而影響於判決
結果者外，應認其異議權已喪失，而不得執為上訴第三審之合法
理由。依卷內資料所示，郭吳正於第一審、原審均已委任辯護人
，並由辯護人閱卷，郭吳正及其辯護人對卷內之資料應已了然於
胸；且第一審於準備程序及審判期日、原審於準備程序期日時，
亦多次訊問郭吳正及其辯護人對卷附前揭證據之證據能力有何意
見，辯護人均未爭執其等證據能力，並於第一審及原審審判期日
答稱：沒有意見等語；另原審於九十八年五月二十六日審判期日
，審判長就作為本件判決基礎之所有證據，除向上訴人等三人及
檢察官提示並告以要旨，亦均有向郭吳正之辯護人提示、宣讀或
告以要旨及逐一詢問辯護人意見，郭吳正及其辯護人亦均答：「
沒有意見」。此有第一審及原審之準備程序、審判筆錄附卷可查
。郭吳正及其辯護人既已熟諳與本案待證事實有關之證據內容，
縱原審審判長於九十八年十月十三日更新審理時對該等證據所踐
行之調查程序，有如郭吳正上訴意旨(二)所指摘之瑕疵，然對郭吳
正防禦權之行使並不生影響，核亦非重大瑕疵而足以危害訴訟程
序之公正。郭吳正及其辯護人於原審審判程序進行中，對審判長
有關證據調查之方式，既未依刑事訴訟法第二百八十八條之三之
規定聲明異議，嗣上訴本院時始於上訴狀中表明異議之旨，自已
失卻其異議權。郭吳正上訴意旨(二)執此枝節指摘原判決違法，自
非合法之上訴理由。(二)、採證認事，係事實審法院之職權，其對
證據證明力所為之判斷，如未違背經驗法則與論理法則，復已
述其憑以判斷之心證理由，即不能任意指為違法。原判決已依據
前述郭吳正、官哲良、林瑩貞於調查局詢問、檢察官偵查、第一
審、原審審理時之白白，及官哲良、林瑩貞二人之法務部入出境
資訊連結作業列印資料、郭吳正撥打官哲良行動電話確認官哲良
與林瑩貞試塞毒品是否順利之通訊監察作業報告表，以及扣案之
官哲良行動電話等證據，予以勾稽、分析，認定上訴人等三人確
有事實欄一所載第一次共同運輸第三級毒品之犯行，並就郭吳正
所辯第一次實際上未攜回毒品，而兩次運毒行為係出於同一計畫
，為接續犯云云，均無足取等情，已說明本於調查所得心證，分
別定其取捨而為事實判斷之理由。所為論斷，核無違背經驗法則
、論理法則，亦無理由矛盾或不備之違法情形，自屬原審採證認
事之適法職權行使，不容任意指為違法。郭吳正上訴意旨(一)及官
哲良、林瑩貞上訴意旨均置原判決明白論斷於不顧，猶執前詞指
稱原判決僅依上訴人等三人之自白，以推論方式認定認郭吳正構
成運輸第三級毒品罪，並無補強證據佐證之，有判決理由不備之
違法云云。指摘原判決違法，自非合法上訴第三審之理由。衡以
前開說明，上訴人等三人此部分之上訴為違背法律上之程式，應
予駁回。
二、原判決事實欄二所示關於官哲良、林瑩貞部分：
按上訴得對於判決之一部為之；未聲明為一部者，視為全部上訴
。刑事訴訟法第三百四十八條第一項定有明文。查官哲良、林瑩
貞提起上訴，並未聲明係對於判決一部為之，自應視為全部提起
上訴。又上訴於第三審之上訴書狀，應述上訴之理由，其未
述者，得於提起上訴後十日內補提理由書於原審法院；已逾上訴
期間，而於第三審法院未判決前仍未提出上訴理由書狀者，第三
審法院應以判決駁回之，刑事訴訟法第三百八十二條第一項、第
三百九十五條後段規定甚明。官哲良、林瑩貞因違反毒品危害防
制條例案件，不服原審判決，於九十八年十一月十三日提起上訴
，並未述理由，於同日補提上訴理由書狀，僅就第一次運輸第
三級毒品部分述理由，並未就第二次運輸第三級毒品部分述
不服之理由，迄今逾期已久，於本院未判決前仍未提出，依上開
規定，官哲良、林瑩貞就第二次運輸毒品部分之上訴自非合法，
應予駁回。
據上論結，應依刑事訴訟法第三百九十五條，判決如主文。
中    華    民    國  一○○  年    三    月  二十四  日
                      最高法院刑事第十一庭
                          審判長法官  賴  忠  星  
                                法官  呂  丹  玉  
                                法官  吳      燦  
                                法官  蔡  名  曜  
                                法官  葉  麗  霞  
本件正本證明與原本無異
                                      書  記  官  
中    華    民    國  一○○  年    三    月   三十   日
                                                      K